臺灣臺北地方法院簡易民事判決
109年度北簡字第17929號
原      告  蔡喜銘
被      告  林一鎰
上列當事人間請求返還合夥資金事件，本院於民國109年11月23
日言詞辯論終結，判決如下︰
    主      文
原告之訴駁回。
訴訟費用新臺幣壹仟壹佰壹拾元由原告負擔。
    事實及理由
一、原告主張：民國109年2月間被告以很會操作大樂透簽牌，常
    常中獎，賺錢比較快為由，要原告參加其大樂透簽牌，兩造
    遂約定共同出資簽牌，出資比例各半，簽牌後盈虧雙方分擔
    亦各半；被告於109年2月28日晚上簽牌大樂透，被告稱有中
    獎數萬元，但未告知原告簽注號碼及將大樂透彩卷紙本給原
    告，只說有中獎，此次兩人均分，原告分得新臺幣（下同）
    20,000元；兩造約定繼續押注大樂透，109年3月17日大樂透
    開獎後，被告向原告稱全部失敗，完全沒中，然被告未在投
    注前將雙方購買之大樂透號碼告知原告，也未在開獎後將該
    期大樂透紙本提供給原告參考、確認是否真的完全沒有中獎
    ，與被告先前所說的算牌很準、常常中獎迥異，此對合夥出
    資之原告並不公平，因此原告不再參加被告大樂透共同出資
    各半簽注，經以存證信函告知，被告置之不理，爰起訴請求
    被告應將原告出資之合夥資金122,000元，扣除20,000元後
    返還原告102,000元等語。並聲明：被告應給付原告102,000
    元，及自起訴狀繕本送達翌日起至清償日止，按年息5%計算
    之利息。
二、被告則以：兩造係於109年2月13日合夥，於109年3月7日被
    告通知原告大樂透簽牌全部失敗，於109年3月18日原告通知
    將前來查看大樂透簽牌單據，於109年3月19日原告前來查看
    大樂透簽牌單據；本件兩造大樂透簽牌出資額，均全部用盡
    ，已無賸餘財產，原告訴請返還合夥出資，即有未合等語，
    做為答辯。並聲明：原告之訴駁回。
三、得心證之理由：
　㈠本件兩造間互約共同出資簽牌大樂透，係屬民法合夥法律關
    係，原告合夥出資額為122,000元，被告於109年2月28日簽
    注大樂透後，原告曾分得20,000元等情，為兩造所不爭執（
    見本院卷第9頁至第11頁、第170頁），堪信為真正。
　㈡按稱合夥者，謂二人以上互約出資，以經營共同事業之契約
    ；各合夥人之出資，及其他合夥財產，為合夥人全體之公同
    共有；合夥人於合夥清算前，不得請求合夥財產之分析，民
    法第667條第1項、第668條、第682條第1項分別定有明文。
    合夥財產為合夥人全體公同共有，各合夥人之權利及於合夥
    財產之全部，無所謂應有部分存在，因合夥財產與合夥人個
    人財產有別，故合夥人於合夥清算前，不得請求合夥財產之
    分析（最高法院108年度台上字第2538號判決意旨參照）。
    次按民事訴訟採不干涉主義，法院不得就當事人未聲明之事
    項為判決，民事訴訟法第388條定有明文；法院審理具體個
    案範圍之訴之聲明及訴訟標的，除別有規定外，應由當事人
    決定之，法院不得逾越當事人所特定之訴之聲明及訴訟標的
    範圍而為裁判，此為民事訴訟採處分權主義之當然解釋（最
    高法院108年度台上字第1062號、107年度台上字第1832號判
    決意旨參照）。又當事人主張有利於己之事實者，就其事實
    有舉證之責任，但法律別有規定，或依其情形顯失公平者，
    不在此限，民事訴訟法第277條定有明文；民事訴訟如係由
    原告主張權利者，應先由原告負舉證之責，若原告先不能舉
    證，以證實自己主張之事實為真實，則被告就其抗辯事實即
    令不能舉證，或其所舉證據尚有疵累，亦應駁回原告之請求
    （最高法院109年度台上字第123號、108年度台上字第129號
    判決、107年度台上字第1806號、第182號、第116號裁定、1
    06年度台上字第2752號、第298號判決意旨參照）。
　㈢經查，本件當事人互約共同出資簽牌大樂透，係民法合夥法
    律關係，為兩造所不爭執，已如前述，而原告合夥出資額為
    122,000元，並為原告所自承（見本院卷第11頁），則在扣
    除原告於109年2月28日晚上簽牌大樂透分得之獎金20,000元
    後，原告起訴請求被告應返還102,000元云云，卻未計算兩
    造簽牌大樂透應支付之每注50元之成本費用，於法已有未合
    。又合夥財產為合夥人全體公同共有，各合夥人之權利及於
    合夥財產之全部，無所謂應有部分存在，因合夥財產與合夥
    人個人財產有別，故合夥人於合夥清算前，不得請求合夥財
    產之分析，業如前述；而原告前揭分得20,000元中獎獎金部
    分，乃合夥人之分配利益，並非返還合夥出資，亦非返還合
    夥剩餘財產，此與因合夥人退夥時，合夥人依民法第689條
    規定請求分配損益及合夥解散時，合夥人依民法第699條規
    定，請求於清償合夥債務及返還各合夥人出資後，分配賸餘
    財產者均有不同（最高法院108年度台上字第1335號判決意
    旨參照）；準此，本件既無證據證明兩造間之合夥業已清算
    ，原告復未舉證證明之，以實其說，依舉證責任分配原則，
    原告請求被告返還其出資之合夥資金122,000元，於扣除20,
    000元後之餘額102,000元予原告云云（見本院卷第11頁），
    於法即有無據，不應准許。
四、綜上所述，原告請求被告應給付102,000元，及自起訴狀繕
    本送達翌日起至清償日止，按年息5%計算之利息，為無理由
    ，應予駁回。
五、本件事證已臻明確，兩造其餘攻擊防禦及證據方法，於本判
    決結果不生影響，爰不一一論述，附此敘明。
六、訴訟費用負擔之依據：民事訴訟法第78條。本件訴訟費用額
    ，依後附計算書確定如主文所示金額。
中　　華　　民　　國　　109 　年　　12　　月　　8 　　日
                  臺北簡易庭    法  官  詹慶堂
計算書：
項　　　　目             金　額（新臺幣）　　備    註
第一審裁判費   　 　　   1,110元
合　　　　計　　　       1,110元
上列正本係照原本作成。
如不服本判決，應於判決送達後20日內向本院提出上訴狀（須按
他造當事人之人數附繕本）。如委任律師提起上訴者，應一併繳
納上訴審裁判費。
中　　華　　民　　國　　109 　年　　12　　月　　8 　　日
                                書記官  陳鳳瀴